臺灣臺中地方法院刑事判決　　　　　 94年度中簡上字第701號
上　訴　人　台灣台中地方法院檢察署檢察官
被　　　告　甲○○
上上訴人因被告侵占案件，不服本院臺中簡易庭94年度中簡字第
2572號中華民國94年9月15日第一審簡易判決（聲請案號：94年
度偵緝字第1233號），提起上訴，本院合議庭為第二審判決如下
：
    主    文
上訴駁回。
    犯罪事實
一、甲○○於民國93年7月10日，至乙○○位於台中縣龍井鄉
　  ○○路新庄仔巷85號之住處，借用乙○○所有車牌號碼A4
    -6180號之自用小客車。詎甲○○取得該車後，基於意圖為
    自己不法之所有，以易持有為所有之意思，將上開自小客車
    侵占入己，經乙○○於93年7月16號以龍井新庄郵局第106號
    存證信函請求返還，仍拒不返還。
二、案經乙○○訴由台中市警察局烏日分局報請台灣台中地方法
    院檢察署檢察官偵查後聲請簡易判決處刑。
    理  由
一、按被告經合法傳喚，無正當之理由不到庭者，得不待其陳述
    ，逕行判決，刑事訴訟法第371條定有明文。被告甲○○經
    本院合法傳喚，無正當之理由不到庭，有送達證書在卷可稽
    ，是本院不待其陳述，逕行判決，合先說明。
二、被告於偵訊時對於其向告訴人乙○○借用上開自小客車迄今
    仍未返還一事坦承不諱，惟辯稱：「之前向乙○○借車，每
    次借1、2天就會還，這次因為車子在台南壞掉才沒還，車子
    壞掉沒有聯絡乙○○，是因為沒有乙○○的電話」云云。經
    查：上開犯罪事實，業據告訴人乙○○於偵查中指述綦詳，
    核與證人黃碧娥（乙○○之妻）證稱：「甲○○是向我先生
    借的，當時車在家裡，我將鑰匙給他，讓他開走」等語，及
    證人陳銘杰證稱：「我是家具行的老闆，甲○○做到今年（
    93年）7 月10日，之後就沒有來上班了，7月10日發薪水當
    天下班約6點左右，甲○○向我問乙○○的手機號碼，他要
    向乙○○借車，後來沒有還車」等語，均相符合，而被告自
    借得上開自小客車後，迄今已逾1年，期間更多次有交通違
    規及路邊停車逾時繳款紀錄，有告訴人所提出之舉發違反道
    路交通管理事件通知單3張及台南市路邊停車收費催繳通知
    單1張在卷可按，即使接獲告訴人寄發之存證信函，被告亦
    不予聞問，未與告訴人聯絡返還車輛事宜，且經台灣台中地
    方法院檢察署通緝到案後，亦無還車之意，顯見被告主觀上
    有為自己不法所有之意圖，其上開所辯，均為卸責之詞，不
    足採信。本件事證已明，被告犯行洵堪認定。
三、核被告所為，係犯刑法第335條第1項之普通侵占罪。原審以
    被告罪證明確，適用刑法第355條第1項、第41條第1項前段
    ，罰金罰鍰提高標準條例第1條前段、第2條之規定，予以論
    罪，判處被告有期徒刑5月，如易科罰金，以3百元折算1日
    ，其認事用法並無不當，量刑亦屬妥適，應予維持，公訴人
    上訴意旨雖謂：「被告迄今未還車，毫無悔意，量刑過輕」
    云云，告訴人具狀請求檢察官上訴理由略謂：「被告侵占該
    車期間，違規超速駕駛，後果卻由告訴人負擔，原審判決未
    將被告應負擔之交通違規罰款、稅賦等明文宣示由被告負擔
    ，且被告與妻離異、身心健全卻無固定工作，侵占上開自小
    客車期間均隱匿台南地區，連過年都未返家事親、毫無責任
    感，不宜易科罰金」云云。惟查，被告侵占上開自小客車期
    間所生交通違規罰鍰及相關損害，若符合民事侵權行為損害
    賠償責任要件，自應由告訴人循民事途徑請求賠償，無從於
    刑事判決主文諭知；至原審主文諭知有期徒刑易科罰金之折
    算標準，按現行刑法第41條規定「犯最重本刑為5年以下有
    期徒刑以下之刑之罪，而受6個月以下有期徒刑或拘役之宣
    告，因身體、教育、職業、家庭之關係或其他正當事由，執
    行顯有困難者，得以1元以上3元以下折算一日，易科罰金。
    但確因不執行所宣告之刑，難收矯正之效，或難以維持法秩
    序者，不在此限。」，被告所犯之刑法第335條第1項法定刑
    為5年以下有期徒刑，宣告有期徒刑5月，依法即需同時諭知
    易科罰金之折算標準，至於受刑人是否具有「因身體、教育
    、職業、家庭之關係或其他正當事由，執行顯有困難者」之
    情形，應由執行檢察官視具體情形而為准許或駁回受刑人易
    科罰金之聲請。再參諸被告尚未賠償亦未返還車輛之情狀，
    原即顯現於原審案卷，當已為原審量刑時所審酌，尚難以此
    指摘原審量刑有何不當之處，是公訴人仍執前詞，認原審量
    刑過輕云云，為無理由，應予駁回。
據上論斷，應依刑事訴訟法第455條之1第3項、第1項、第368條
、第371條，判決如主文。
中　　華　　民　　國　　94　　年　　12　　月　　26　　日
                  刑事第二庭    審判長法  官  蔡名曜
                                      法  官  林金灶
                                      法  官  陳姵君
上正本證明與原本無異。
本件不得上訴。
                                      書記官  劉文永
中　　華　　民　　國　　94　　年　　12　　月　　26　　日
附錄本案論罪科刑法條全文
中華民國刑法第335條
意圖為自己或第 3 人不法之所有，而侵占自己持有他人之物者，
處五年以下有期徒刑、拘役或科或併科 1000 元以下罰金。
前項之未遂犯罰之。
